最高法院刑事判決　　　　　　　　　　　　　　　　　八十七年度台覆字第七三號
　　被　告　甲○○
右被告因煙毒案件，經台灣高等法院中華民國八十七年三月二十六日終審判決（八十
六年度上重訴字第八九號，起訴案號：台灣台北地方法院檢察署八十四年度偵字第七
八五五號）後，送請覆判，本院判決如左：
    主  文
原判決核准。
    理  由
本件原判決認定被告甲○○與在泰國之不詳姓名成年人共同意圖牟取不法利益，明知
毒品乃管制進口之物品，猶於民國八十四年一月下旬，由該不詳姓名成年人，在泰國
將兩本幼兒圖書封面內側挖空，藏放毒品海洛因四塊（淨重三八一‧七六公克，純度
八七‧八三％，純質淨重三三五‧三公克），再以郵寄包裹方式，利用不知情郵務人
員自泰國走私運輸進入臺灣地區，指名台北市○○○路○段二○○號二樓「大安文化
出版社」收受。被告則事先於不詳時間、地點，委請不知情刻印者偽刻「大安文化出
版社‧收發章‧台北市○○○路○段二○○號二樓」圖章一個，並於八十四年一月三
十日左右（農曆過年前），將之交與同上址歐棚影視公司不知情之雜工余雲學，囑余
雲學於年假期間代為簽收寄給「大安文化出版社」之國際包裹，簽收後通知被告前往
領取。八十四年二月四日上午十一時許，上開內藏海洛因之圖書包裹，果由不知情郵
務人員送達上址，余雲學即遵被告囑託，以被告交付之「大安文化出版社‧收發章‧
台北市○○○路○段二○○號二樓」圖章蓋於郵件號碼ＥＺ000000000ＴＨ
「中華民國郵政國際快捷郵件投遞證明」上收件人簽名蓋章欄，將投遞證明交還郵務
人員，表示已簽收該郵件包裹，足生損害於郵政機關對郵件投遞管理之正確性及「大
安文化出版社」。余雲學隨即電話通知被告前來拿取該圖書包裹，被告接獲通知後不
久，即開車前來，並電話通知余雲學將該包裹拿到樓下等候，囑余雲學俟其開車抵達
時，即將包裹丟入其車內，當日中午十二時五十分許，被告甫開車抵達台北市○○○
路○段二○○號前，事先埋伏在附近之法務部調查局台北市調查處（下稱台北市調查
處）調查員立即上前逮捕，被告機警掙脫，開車加速逃逸。惟扣得被告所有供走私、
運輸毒品所用之該圖書包裹，內有幼兒圖書二本及藏在圖書封面內側之毒品海洛因四
塊（淨重三八一‧七六公克，純度八七‧八三％，純質淨重三三五‧三公克）暨「大
安文化出版社‧收發章‧台北市○○○路○段二○○號二樓」圖章一個等情。係以上
開事實，迭據證人余雲學於台北市調查處調查時及在偵查中一致供證：該「大安文化
出版社」收發章係被告交付給伊，囑代為收受寄自泰國之圖書包裹無訛。又余雲學雖
於初、終審審理中翻異前供，改稱該收發圖章係張簡靜妮（女，因煙毒罪，經台灣台
北地方法院檢察署於八十六年一月二十日通緝，迄未緝獲）所交付，因案發時一時緊
張、糊塗，又找不到張簡靜妮，且係被告前來拿取包裹，才說該收發章係被告交付。
但查，余雲學非惟於案發當日供證該收發章係被告交付，且於案發後四日（二月八日
）在台北市調查處調查，及案發後月餘在偵查中均為相同之證述。況余雲學甫簽收該
包裹，調查員迅即出現查獲，其當知悉走私、運輸毒品為犯罪行為，而余雲學另稱，
其曾在被告經營之電動玩具店工作，嗣該電動玩具店關閉，被告即介紹其至張簡靜妮
經營之公司工作，衡情被告與余雲學為舊識，被告對余雲學照顧備至，堪信余雲學於
調查及在偵查中供證收發章為被告交付一節為實在，顯非一時緊張、糊塗隨意指證或
故意誣陷被告。又余雲學於初審法院供證張簡靜妮交伊上開收發章時，並無他人在場
，嗣又改稱當時有位七、八十歲老者在場目睹（見初審重訴緝卷第二二頁正面、第六
九頁反面），其證述前後不一，而被告於初審審理時猶辯稱張簡靜妮交收發章給余雲
學時，伊及證人羅強均在場，益見其歧異，均不足採。再「大安文化出版社」未經設
立登記，經初審法院查證明確，有台北市政府建設局八十六年九月十日（八六）建一
字第八六三三四五七○號函在卷足據（見上揭卷第一二四頁），則該出版社顯係虛設
之行號，被告及余雲學供稱該出版社為張簡靜妮開設，自屬無據。至被告於初審審理
時辯稱：案發當日，渠奉老闆張簡靜妮之命至上址向余雲學拿取包裹，核與余雲學迭
次供證渠收到包裹後，即打電話與被告聯絡前來拿取包裹等情不符。另據證人即台北
市調查處調查員張繼仲供證：案發時是農曆年假期，歐棚影視公司僅余雲學留守，余
某簽收該包裹後，伊等即表明身分，余雲學則稱該收發章係綽號「小毛」之被告所交
付，亦係被告委其代收。伊等即請余雲學打呼叫器聯絡被告前來拿取包裹，被告來電
表示將立即前來，並囑余雲學持包裹在樓下等候，未幾，被告果開車前來，在附近埋
伏之同事林津治立即趨前打開車門欲逮捕被告，被告警覺有異，迅速掙脫駕車逃逸（
見上揭卷第四八至五十頁），事後被告與余雲學即未再聯絡，復據該二人供述一致，
益見被告心虛。而扣案海洛因淨重三八一‧七六公克，純度八七‧八三％，純質淨重
三三五‧三○公克，業經法務部調查局鑑驗屬實，有該局八十四年三月八日（八四）
陸字第八四○二三四七七號檢驗通知書一份在卷可憑（見他卷第十一－一頁）。此外
，復有自泰國進口封面內側挖空之幼兒圖書二份、「大安文化出版社」收發章一個，
及中華民國郵政國際快捷郵件投遞證明影本一份在卷佐證。至證人羅強雖供證：張簡
靜妮有債務問題未解決，不讓人知道其住處，始將上開收發章交余雲學請其代收郵件
包裹後，交被告再轉交張簡靜妮，因被告與余雲學就此項事實供述已彼此矛盾，羅強
所為附和被告辯解之詞，不足為有利被告之認定。綜上所述，被告犯罪事證至臻明確
，犯行洵堪認定，為其所憑之證據及認定之理由。並以被告矢口否認本件之罪，辯稱
：伊未曾將「大安文化出版社」收發章交付余雲學，係伊老闆張簡靜妮在上址經營歐
棚影視公司，將該圖章交付余雲學，伊事先並不知道，八十四年二月四日，張簡靜妮
通知伊到上址向余雲學拿取寄自泰國之圖書包裹轉交給她，伊開車前往，甫抵樓下，
突有不詳身分者衝上欲加逮捕，伊以為黑道份子行兇，立即掙脫逃跑，不知該包裹內
藏毒品云云，係諉卸刑責之詞，不予採取，復依據卷內資料詳予指駁。按懲治走私條
例與肅清煙毒條例所謂「運輸」，並不以為他人輸送為必要，即為自己輸送者，亦包
括在內。又海洛因係肅清煙毒條例第二條所稱之毒品，亦係行政院依懲治走私條例第
二條第四項公告之「管制物品項目及其數額」甲項第四款管制進出口物品。核被告所
為運輸毒品海洛因進入我國內行為，係犯行為時肅清煙毒條例第五條第一項之運輸毒
品罪、懲治走私條例第二條第一項之私運管制物品進口罪。被告一行為觸犯上開二罪
名，為想像競合犯，應從較重之運輸毒品罪處斷。被告與在泰國之不詳姓名成年人間
，有犯意聯絡及行為分擔，應論以共同正犯。其利用不知情之郵務人員運輸毒品進口
，為間接正犯。其持有毒品之低度行為為走私運輸毒品之高度行為所吸收，不另論罪
。又其偽刻「大安文化出版社」收發章，持交不知情之余雲學收領郵政包裹，並在「
中華民國郵政國際快捷郵件投遞證明」上收件人簽名蓋章欄，蓋用該圖章，將投遞證
明交還郵務人員，表示已收受該包裹，足生損害於郵政機關對郵件投遞管理之正確性
及「大安文化出版社」，核其此部分行為，另犯刑法第二百十六條、第二百十條之行
使偽造私文書罪。其偽造印章為偽造私文書之階段行為，偽造私文書之低度行為又為
行使之高度行為所吸收，均不另論罪。其利用不知情之余雲學犯之，為間接正犯。與
上述從一重處斷之運輸毒品罪有方法及結果之牽連犯關係，仍應從較重之運輸毒品罪
論處。公訴人雖僅起訴運輸毒品罪，惟被告所犯走私毒品進口罪與行使偽造私文書罪
，與經起訴之運輸毒品罪，或有想像競合犯關係，或有方法及結果之牽連犯關係，屬
裁判上一罪，為起訴效力所及，法院自得併為審理。並說明公訴人移送併案審理意旨
（八十六年度偵字第七八七五號）另以：被告又於八十六年三月二十九日上午一時許
，持偽造之「蕭志明」名義護照，與劉柄辰、劉進、季平同時搭機返國，四人所穿休
閒鞋鞋底均挖空（但均未藏毒品），因認被告此部分行為亦犯有運輸毒品罪嫌（偽造
護照部分另案偵辦）。惟經原審調查證據之結果，認被告此部分之犯罪不能證明，因
公訴人認與前開科刑部分有裁判上一罪之連續犯關係，故就此部分不另為無罪之諭知
。因認初審判決適用行為時肅清煙毒條例第五條第一項、第十二條前段，懲治走私條
例第二條第一項，刑法第十一條前段（原判決漏載前段）、第二十八條、第二百十六
條、第二百十條、第五十五條、第三十七條第一項、第二百十九條、第三十八條第一
項第二款，並審酌被告犯罪動機、手段、犯罪後態度及運輸之毒品數量等情狀，量處
無期徒刑，並宣告褫奪公權終身。扣案之毒品海洛因捌壹點柒陸公克，純度捌柒點
捌％，純質淨重伍點公克，依法宣告沒收並銷燬之。幼兒圖書二本為被告所
有供犯罪所用之物，依法宣告沒收。偽刻之「大安文化出版社‧收發章‧台北市○○
○路○段二○○號二樓」圖章一個，及郵件號碼ＥＺ000000000ＴＨ「中華
民國郵政國際快捷郵件投遞證明」上偽造之「大安文化出版社‧收發章‧台北市○○
○路○段二○○號二樓」印文（一枚），不問屬於犯人與否，亦併予宣告沒收之判決
，並無不合，予以維持，駁回被告在終審之上訴。查原判決對於被告犯罪之證據，已
盡其調查能事，而其維持初審論處被告罪刑之判決，復已詳其所憑之證據及認定之
理由，所為論亦與卷內證據資料悉相符合，其證據取捨與證據證明力判斷之職權行
使，以及量定刑度之理由說明，暨法則之適用，均無違法則。是其認事用法，各無違
誤，應予核准。末查犯肅清煙毒條例之罪者，以地方法院或其分院為初審，高等法院
或其分院為終審，除（一）地方法院或其分院判處死刑或無期徒刑而未經上訴之案件
；或（二）高等法院或其分院判處死刑或無期徒刑之案件，或駁回對於初審法院判處
死刑或無期徒刑之上訴案件，應自判決送達被告之次日起，分別於二十日或十日內，
將卷宗證物送最高法院覆判外，被告對終審法院之判決並無上訴或聲請覆判之權，此
觀該條例第十六條之規定自明。是被告等之上訴或聲請覆判，僅係促請原法院為職權
之發動，本院既仍應依覆判程序辦理，對於被告之上訴，自毋庸另從程序上予以駁回
。
據上論結，應依肅清煙毒條例第十七條第一款，判決如主文。
中      華      民      國    八十七    年      五      月    二十一    日
                              最高法院刑事第二庭
                                  審判長法官  施  文  仁
                                        法官  張  淳  淙
                                        法官  洪  文  章
                                        法官  洪  明  輝
                                        法官  蔡  清  遊
      右正本證明與原本無異
                                              書  記  官
中      華      民      國    八十七    年      五      月    二十五    日
